【裁判字號】    89,自,448
【裁判日期】    890731
【裁判案由】    公然侮辱等
【裁判全文】
臺灣臺北地方法院刑事判決                          八十九年度自字第四四八號
    自  訴  人  乙○
    被      告  甲○○
右列被告因公然侮辱等案件，經自訴人提起自訴，本院判決如左：
    主  文
甲○○公然侮辱人，處罰金壹仟元，如易服勞役，以佰元折算壹日。
    事  實
一、緣乙○係甲○○所涉本院八十九年度訴字第三五八號業務過失致死案件之告訴人
    ，嗣本院於民國八十九年五月九日上午九時四十分許，傳喚二人至本院第五法庭
    公開審理之際，甲○○竟因被訴而心生不滿，並基於公然侮辱之犯意，在不特定
    多數人得出入之法庭內，以客觀上足以貶抑人格及社會評價之「乙○到處亂告」
    言詞當場辱罵乙○。
二、案經被害人乙○提起自訴。
    理  由
一、訊據被告甲○○固不否認有於前揭時、地以上開言詞辱罵自訴人乙○等事實，惟
    矢口否認有何公然侮辱犯行，辯稱：其並無公然侮辱之犯意云云。經查：右揭犯
    罪事實，業據自訴人乙○於本院審理中指訴綦詳，並經本院依職權調閱本院八十
    九年度訴字第三五八號案卷查明無訛，此有上開案件八十九年五月九日訊問筆錄
    影本一份附卷可稽，復經本院當庭勘驗八十九年五月九日之庭訊錄音帶查證屬實
    ，製有勘驗筆錄在卷足憑，堪信自訴人上開之指述應非虛言。次查，被告於前揭
    時、地所言「乙○到處亂告」之語，衡情應認足以貶損他人之人格及社會評價，
    被告以此辱罵告訴人，自屬侮辱行為。又查，本件案發地點係在法院之公開法庭
    內，為公眾得出入之場所，是該處所於案發時乃屬不特定多數人所得出入之場所
    。是被告以上開言詞辱罵自訴人時，係處於不特定多數人所得共見共聞之狀態，
    而達公然程度。另查，被告就其所稱「乙○到處亂告」一事，迄至本院審理時均
    未能提出相關證明，且被告縱對自訴人之行為有所不滿，亦應依循正當管道申訴
    ，卻於所涉訴訟案件審理時，在法官、書記官、錄事、庭務員、法警及其他不特
    定訴訟當事人得以共見共聞之情形下，以該等言詞當庭辱罵自訴人，其行為難謂
    無侮辱之犯意。是被告前開所辯，應屬事後卸責之詞，不足採信。本件事證明確
    ，被告犯行洵堪認定，應予依法論科。
二、核被告甲○○所為，係犯刑法第三百零九條第一項之公然侮辱罪。至自訴意旨雖
    認被告上開行為亦涉有刑法第三百十條第一項之誹謗罪嫌云云，按刑法第三百十
    條第一項之誹謗罪，係以「意圖散布於眾而指摘或傳述具體事實」為其要件，而
    本件被告所為上開言詞，其內容並未指明具體事實，自與上開構成要件不符，是
    自訴人所為上開指訴尚有未洽，附此敘明。爰審酌被告係由於雙方因案涉訟中，
    一時氣急始出言辱罵，且於犯後尚能坦承部分犯行及其品行、犯罪之動機、目的
    、手段、智識程度、所生危害等一切情狀，量處如主文所示之刑，並諭知易服勞
    役之折算標準。
據上論斷，應依刑事訴訟法第三百四十三條、第二百九十九條第一項前段，刑法第三
百零九條第一項、第四十二條第二項，罰金罰鍰提高標準條例第一條前段、第二條，
判決如主文。
中    華    民    國      八十九      年      七      月      三十一    日
                                      臺灣臺北地方法院刑事第九庭
                                            法  官  黃雅君
右正本證明與原本無異
如不服本判決，應於判決送達後十日內，向本院提出上訴狀。
                                            書記官  陳怡如
中    華    民    國      八十九      年      八      月        五      日
附錄本案論罪科刑法條：
刑法第三百零九條第一項
公然侮辱人者，處拘役或三百元以下罰金。
以強暴犯前項之罪者，處一年以下有期徒刑、拘役或五百元以上罰金。


司法院資訊處製作；財團法人民間司法改革基金會備份。
